臺灣高等法院民事判決
                                    108年度重上字第965號
上  訴  人  洪永昇  

訴訟代理人  謝進益律師
複 代理 人  黃健誠律師
            林根億律師
被 上訴 人  方加欣  


訴訟代理人  李岳霖律師
複 代理 人  陳姵瑾律師                        
上列當事人間請求損害賠償等事件，上訴人對於中華民國108年1
0月1日臺灣臺北地方法院107年度重訴字第892號第一審判決提起
上訴，並為訴之追加，本院於110年4月6日言詞辯論終結，判決
如下：
    主  文
上訴、追加之訴及其假執行之聲請均駁回。
第二審含追加之訴訴訟費用由上訴人負擔。
    事實及理由
一、請求之基礎事實同一者，得於第二審為訴之追加，此觀民事
    訴訟法第446條第1項、第255條第1項第2款規定自明。上訴
    人於本院追加民法第689條規定為訴訟標的，其所主張之事
    實與原訴基礎事實同一，應予准許。
二、上訴人起訴主張：被上訴人於民國103年3月間，以其所經營
    之欣盈企業社營收狀況甚佳且獲利豐厚，遊說伊入股投資。
    伊因而於103年5月26日、6月4日共匯款新臺幣（下同）635
    萬元（下稱系爭投資款）至欣盈企業社之銀行帳戶（下稱系
    爭帳戶），兩造間成立隱名合夥關係。嗣被上訴人於105年4
    月9日將伊逐出欣盈企業社之通訊軟體群組，並告知員工伊
    已與欣盈企業社無關，兩造間之隱名合夥關係已因而終止，
    被上訴人應返還伊之系爭投資款及應得之利益。縱認兩造間
    無隱名合夥契約關係，然伊投資欣盈企業社係受被上訴人詐
    欺所為，且被上訴人明知系爭投資款係伊對合夥之出資，竟
    不法將之轉入其個人帳戶供己花用，違背合夥人義務，致伊
    受損，亦應依侵權行為規定賠償伊之損害等情。爰依民法第
    709條、第184條第1項前段與後段、第2項規定，求為命被上
    訴人給付635萬元，及自起訴狀繕本送達翌日起算法定遲延
    利息之判決。並願供擔保，聲請宣告假執行（原審就此部分
    為上訴人敗訴之判決，其提起上訴。其餘未繫屬本院部分，
    不予贅述）。並於本院主張：若兩造間為合夥關係，則被上
    訴人於105年4月9日開除伊，即生伊退夥之效果，被上訴人
    亦應返還系爭投資款，爰追加民法第689條規定為訴訟標的
    。上訴及追加之聲明：㈠原判決廢棄；㈡被上訴人應給付上訴
    人635萬元，及自起訴狀繕本送達翌日起至清償日止，按週
    年利率5%計算之利息；㈢願供擔保，請准宣告假執行。
三、被上訴人則以：上訴人入股欣盈企業社並參與經營，兩造間
    係合夥法律關係非隱名合夥。伊將系爭帳戶內款項轉匯至個
    人帳戶，係為靈活調度資金所需，全部款項均用於欣盈企業
    社營運，並無侵占挪用情事。上訴人參與經營，在伊出國產
    子期間更獨自經營欣盈企業社，造成虧損自有可歸責事由，
    上訴人主張伊侵吞系爭投資款，並不可採。且上訴人於104
    年12月間已執上開事由對伊提起詐欺告訴，至107年3月間始
    以同一事由依侵權行為規定請求損害賠償，請求權已罹於消
    滅時效等語，資為抗辯。
四、上訴人於103年5月23日、同年6月4日共計匯款635萬元至欣
    盈企業社之系爭帳戶之事實，為兩造所不爭執（見本院卷第
    221頁），堪信為真正。上訴人請求返還投資款或損害賠償
    ，為被上訴人以上開情詞所拒，茲就爭點分別論述如下：
（一）兩造間之契約為合夥，非隱名合夥，上訴人依民法第709
      條隱名合夥之規定，請求返還系爭投資款，並非有據。
　　⒈合夥為二人以上互約出資以經營共同事業之契約；隱名合
      夥則為當事人約定一方對於他方所經營之事業出資，而分
      受其營業所生利益，及分擔其所生損失之契約，此觀民法
      第667條第1項、第700條規定甚明。詳言之，在隱名合夥
      ，隱名合夥人係對於他人所經營之事業為出資，隱名合夥
      人之出資，財產權移屬於出名營業人（民法第702條）。
      隱名合夥所經營之事業，係出名營業人之事業，非與隱名
      合夥人共同之事業。隱名合夥事務專由出名營業人執行(
      民法第704條第1項)，隱名合夥人僅有檢查權（民法第706
      條)，而無執行之權。在合夥契約，合夥所經營之事業則
      係合夥人全體共同之事業，合夥事務原則上由合夥人全體
      共同執行（民法第671條)，合夥人負有執行事務之義務（
      民法第674條第1項)。而各合夥人之出資，為合夥人全體
      之公同共有（民法第668條)。準此可知，當事人所定契約
      如以互約出資、共同經營一定事業、出資屬於合夥財產而
      非個人財產、出資者可參與合夥事務之執行為主要內容，
      其契約性質應屬合夥而非隱名合夥。
　　⒉上訴人、被上訴人就欣盈企業社之出資比例，各為31.75％、68.25％乙節，為兩造所不爭執（見本院卷第441頁），可見兩造係互約出資經營欣盈企業社，並非上訴人對於被上訴人經營之事業為出資。觀諸欣盈企業社之商業登記，組織為「合夥」，被上訴人、上訴人分列為負責人、合夥人（見原審司北調字卷第7頁），足徵欣盈企業社乃兩造共同經營之事業。而被上訴人陳稱：104年9月伊懷孕出國生產，將欣盈企業社交由上訴人自行管理。上訴人於管理期間曾與各大百貨商場洽談、調配進貨量、教導新進員工等語，並提出上訴人不爭執真正之兩造間通訊對話為證（見原審重訴字卷第85至98頁、本院卷第222至223頁），上訴人就此並無異詞，並陳稱：被上訴人曾至美國生產並長住半年以上等語（見本院卷第270頁），可認兩造對於欣盈企業社之事務均有執行權利，並均有參與執行之事實。再依上訴人所稱：被上訴人將系爭投資款轉入其個人帳戶，係屬侵占；及被上訴人所陳：該投資款屬於合夥人公同共有財產等詞以察，足知兩造主觀均認該投資款係合夥財產，非屬被上訴人個人財產。由是以觀，兩造所定契約，顯係以互約出資共同經營欣盈企業社、該出資屬於合夥財產而非被上訴人資產、兩造均可參與合夥事務之執行為其內容，則該契約性質應屬合夥而非隱名合夥甚明。此再徵諸上訴人自承兩造間之法律關係，係各自出資以投資欣盈企業社，以共同投資為其事業目標，性質屬於民法第667條第1項所規定之合夥契約等情（見本院卷第276頁），益見明確。
　　⒊準此，被上訴人抗辯兩造間之契約為合夥而非隱名合夥等語，可以採憑。上訴人指為隱名合夥，並不可取。從而，上訴人依民法第709條隱名合夥之規定，請求返還系爭投資款，自非有據。
（二）上訴人未遭開除，不生退夥之效力，無從依民法第689條
      規定請求分配損益或返還系爭投資款。
　　⒈合夥人之開除，以有正當理由為限。前項開除，應以他合
      夥人全體之同意為之，並應通知被開除之合夥人，民法第
      688條定有明文。據此規定，開除合夥人，須以他合夥人
      全體之同意為之，否則不生效力，此乃為避免濫行開除所
      設。故於僅有二人之合夥，合夥人不得以一人開除另一人
      ，蓋因一人無從形成「全體之同意」，且有流於恣意開除
      他人之弊，自非法之所許。
　　⒉欣盈企業社之合夥人僅兩造二人，業經兩造陳明在卷（見
      本院卷第224頁）。基此而論，被上訴人已無從開除上訴
      人。況被上訴人縱有將上訴人逐出欣盈企業社之通訊軟體
      群組、告知員工上訴人與欣盈企業社無關之舉，亦僅其拒
      絕被上訴人參與欣盈企業社之員工間通訊，或排除上訴人
      參與欣盈企業社事務之執行而已，與合夥人之開除係剝奪
      合夥人於合夥團體之資格，並不相同，亦不能認其有開除
      上訴人之行為。以故，上訴人所稱遭被上訴人開除，伊已
      生退夥之效力云云，並不可取。
　　⒊依民法第689條規定：「退夥人與他合夥人間之結算，應以
      退夥時合夥財產之狀況為準。退夥人之股分，不問其出資
      之種類，得由合夥以金錢抵還之。合夥事務，於退夥時尚
      未了結者，於了結後計算，並分配其損益。」可知依本條
      規定請求分配損益，須以合夥人已經退夥為前提。上訴人
      既未退夥，自無從據此規定請求被上訴人分配損益或返還
      系爭投資款。
（三）被上訴人未有上訴人所稱之不法侵權行為，上訴人依民法
      第184條第1項前段、後段、第2項規定請求損害賠償，為
      無理由。
　　⒈上訴人前因本件爭執，對被上訴人提出詐欺等罪嫌之刑事
      告訴，經臺灣臺北地方檢察署（下稱臺北地檢署）檢察官
      以105年度偵字第7676號、107年度調偵字第581號、107 
      年度續偵字第16號不起訴處分書，對被上訴人為不起訴處
      分，並經臺灣高等檢察署108年度上聲議字第4016號處分
      書，駁回上訴人之聲請再議（見原審卷第287至293頁、第
      426頁）。上訴人聲請交付審判，復經原法院刑事庭以108
      年度聲判字第160號裁定駁回聲請確定等事實，為兩造所
      不爭執（見本院卷第222頁），並經本院調取該案偵查卷
      宗核閱無訛。
　　⒉依上訴人於上列偵查案中所陳：被上訴人收受其所投資之6
      35萬元後，一開始以經營服飾業為主，在SOGO百貨等處設
      專櫃，繼在臺北市誠品百貨、阪急百貨、京站百貨及新北
      市板橋區環球百貨與醫院內之美食街或美食廣場，開始經
      營餐飲業，被上訴人店面設備大部分在網路上買的，只要
      有人經營不善要出售設備，被上訴人就會購入等語（見外
      放影印偵查卷第2-19至2-20頁、136頁）；及該案證人即
      欣盈企業社員工許彩萍、陳亭吟、林雅庭於偵查中所結稱
      ：欣盈企業社薪水大部分係由被上訴人支付，欣盈企業社
      另有1名合夥人即上訴人會參與欣盈企業社之會議，不定
      時前來協助招呼客人，被上訴人有3個月不在國內時，上
      訴人也會過來協助，欣盈企業社進櫃、撤櫃，上訴人均有
      幫忙等詞（見外放影印偵查卷第148、167頁）；並參諸該
      案所附欣盈企業社103年至105年之進銷項發票明細及相關
      估價單、出貨單、交易明細等書證（見外放影印偵查卷第
      3至129頁）以察，可知被上訴人收受上訴人之系爭投資款
      後，確有經營服飾及餐飲業。而衡諸事理，上訴人係為獲
      利始為投資，則其必經實地查核、評估後方決定投入資金
      。且其事後有參與經營亦如上述，則其於評估利害得失後
      決意承擔風險並交付款項作為投資之用，自非出於被上訴
      人之詐術而陷於錯誤。職是，不能謂被上訴人邀其投資屬
      於詐欺之侵權行為。
　　⒊上訴人雖稱欣盈企業社於103年至105年之營利事業結算申
      報均有申報盈餘，被上訴人未分配盈餘，且誆稱欣盈企業
      社將破產，並將系爭投資款轉入其個人帳戶供己花用，已
      侵占欣盈企業社之財產，並構成背信云云。然依訴外人林
      承洋會計師於上開偵查中結稱：伊係記帳及報稅代理業務
      人，曾幫欣盈企業社記帳約3至5年，欣盈企業社販賣衣服
      、配件，小規模之商號、公司間交易常未索取憑證，直接
      現金交易或刷卡付款等語（見外放影印卷第2-14至2-15頁
      ），換言之，在在小規模營業之商號，常因未取得憑證而
      無法扣抵或沖銷支出，致該商號進項高於銷項；及上訴人
      於該案偵查中所陳：伊知道被上訴人會在網路上買生財設
      備，只要有人經營不善要出售設備，被上訴人就會購入，
      這些都是沒有發票等詞（見外放影印偵查卷第2-20頁），
      參互以察，足見欣盈企業社之營利事業申報內容非必符合
      其真實盈虧狀態。是上訴人遽以上開營利事業結算申報，
      主張欣盈企業社顯有盈餘之事實，並不可採。況縱認欣盈
      企業社確有盈餘，惟合夥事業本得將盈餘用於購置設備、
      其他資產或留供營業周轉之用，故合夥事業是否分配盈餘
      及如何分配乙節，仍應由合夥人自行約定並定期結算，尚
      難憑此遽認被上訴人有侵占、背信等不法之侵權行為。
　　⒋被上訴人於收受上訴人交付之635萬元投資款，並匯款至其
      個人帳戶後，曾陸續支出購買上開自用小客貨車、廚房設
      備、支用欣盈企業社進貨之服飾、商品與人事費用等與欣
      盈企業社營運所需花費乙節，有九和汽車股份有限公司電
      子發票、汽車保險單、大台北餐廚冷凍設備估價單、銷貨
      明細、出貨單等憑證，以及欣盈企業社103年至105年之進
      銷項發票明細附於上開偵查卷宗足稽（見外放影印偵查卷
      第24至129頁）。且該案證人即欣盈企業社前員工林雅庭
      於偵查中亦結證稱：伊於103年10月起至105年2月止，任
      職欣盈企業社期間，每月薪資係由被上訴人以個人帳戶匯
      款至伊帳戶等語（見外放影印偵查卷第167頁），佐以被
      上訴人出售上開自用小客貨車時，雖以個人名義與買方陳
      正煇簽署汽車買賣合約書，被上訴人仍要求陳正煇將購車
      款項匯至華南銀行欣盈企業社帳戶，亦業據陳正煇於偵查
      中結證無訛，並有汽車買賣合約書及匯款申請書存卷可參
      （見外放影印偵查卷第157至163頁）。衡情，倘被上訴人
      果有侵占之故意，應無要求陳正煇將購車款匯至欣盈企業
      社帳戶之理。而被上訴人收受上訴人之投資款後，確有經
      營服飾及餐飲業，已如前述，則被上訴人雖將上訴人投資
      款轉匯至個人帳戶，然其既已將款項用於欣盈企業社之營
      運，自難認有侵占系爭投資款或背信之不法行為。
　　⒌上訴人另指稱被上訴人成立之香利達有限公司（下稱香利
      達公司），其登記地址、營業項目及櫃位與欣盈企業社相
      同，被上訴人應有將欣盈企業社之資產、存貨轉移至香利
      達公司，藉以侵吞系爭投資款之行為云云，為被上訴人所
      否認，且未舉證以實其說，並不足採。不能認被上訴人有
      將欣盈企業社之資產及存貨轉移至香利達公司之事實。
　　⒍準此，被上訴人並無上訴人所稱之不法侵權行為，可以確
      定。則上訴人依民法第184條第1項前段、後段、第2項規
      定請求損害賠償，自無理由。
五、綜上所述，上訴人依民法第709條、第184條第1項前段、後
    段、第2項規定，請求被上訴人給付635萬元，及自起訴狀繕
    本送達翌日起至清償日止，按週年利率5%計算之利息，暨供
    擔保為條件之假執行宣告，均不應准許。原審為其敗訴之判
    決，核無違誤。上訴意旨指摘原判決此部分不當，求予廢棄
    改判，為無理由，應駁回其上訴。上訴人追加之訴依民法第
    689條規定，請求同一給付及假執行宣告，亦無理由，應併
    予駁回。
六、本件事證已臻明確，兩造其餘主張陳述及所提之證據，經審
    酌後認於判決結果無影響，爰不另一一論駁，附此敘明。
七、據上論結，本件上訴及追加之訴均為無理由，依民事訴訟法
    第449條第1項、第78條，判決如主文。
中　　華　　民　　國　　110 　年　　4 　　月　　27　　日
　　　　　　　　　民事第十八庭
　　　　　　　　　　　  審判長法  官  黃明發
　　　　　　　　　　　　　　  法  官  周美雲
　　　　　　　　　　　　　　  法  官  林政佑
正本係照原本作成。
如不服本判決，應於收受送達後20日內向本院提出上訴書狀，其
未表明上訴理由者，應於提出上訴後20日內向本院補提理由書狀
（均須按他造當事人之人數附繕本）上訴時應提出委任律師或具
有律師資格之人之委任狀；委任有律師資格者，另應附具律師資
格證書及釋明委任人與受任人有民事訴訟法第466 條之1第1項但
書或第2項所定關係之釋明文書影本。如委任律師提起上訴者，
應一併繳納上訴審裁判費。
中　　華　　民　　國　　110 　年　　4 　　月　　27　　日

　　　　　　　　　　　　　　  書記官  康翠真